臺灣高雄地方法院刑事判決　　　　　　　　100年度訴字第5號
公　訴　人　臺灣高雄地方法院檢察署檢察官
被　　　告　洪述典
指定辯護人　本院公設辯護人 黃秋葉
上列被告因公共危險案件，經檢察官提起公訴（99年度偵字第
23312號），本院判決如下：
    主  文
洪述典放火燒燬現有人所在之建築物未遂，累犯，處有期徒刑肆
年陸月。
    事  實
一、洪述典前因賭博案件，經本院以95年度簡字第4685號判決處
    以有期徒刑5 月確定，於民國96年5 月31日易科罰金執行完
    畢。詎其猶不知悔改，因懷疑李雅華故意隱匿其女友劉美芳
    之行蹤而心生不滿，明知李雅華位於高雄市○○區○○路72
    號10樓之2 之公寓住處為現有人所在之建築物，如潑灑汽油
    點火引燃，極易引發大火，並延燒而燒燬整棟建築物，竟基
    於放火燒燬現有人所在之建築物之犯意，於99年5 月29日凌
    晨0 時許，攜帶汽油前往李雅華位於高雄市○○區○○路72
    號10樓之2 之公寓住處門口，對該處門外潑灑汽油流入室內
    並點火引燃，導致該處起火延燒，幸為李雅華在室內及時發
    現撲滅火勢，除僅有門口附近牆面燻黑、鞋子等燒燬外，尚
    未延燒至上開建築物主體結構，且未喪失其效用。嗣經警到
    場處理，始循線查悉上情。
二、案經高雄市政府警察局新興分局報請臺灣高雄地方法院檢察
    署檢察官偵查起訴。
    理  由
一、證據能力部分：
  (一)測謊鑑定形式上如符合測謊基本要件，包含：須受測人同意
    配合、依賴施測人員之技術與經驗、測謊儀器須良好且運作
    正常、受測人身心及意識狀態須正常等項，即具有證據能力
    。又測謊鑑定，係依一般人在說謊時，會產生遲疑、緊張、
    恐懼、不安等心理波動現象，乃以科學方法，由鑑定人利用
    測謊儀器，將受測者之上開情緒波動反應情形加以紀錄，用
    以分析判斷受測者之供述是否違反其內心之真意而屬虛偽不
    實。故測謊鑑定，倘鑑定人具備專業之知識技能，復基於保
    障緘默權而事先獲得受測者之同意，所使用之測謊儀器及其
    測試之問題與方法又具專業可靠性時，該測謊結果，如就有
    利之供述，經鑑定人分析判斷有不實之情緒波動反應，依補
    強性法則，雖不得作為有罪判決之唯一證據，但非無證據能
    力，仍得供裁判之佐證，其證明力如何，事實審法院有自由
    判斷之職權，此有最高法院97年度臺上字第5445號、97年度
    臺上字第6353號判決要旨均可參照。本件偵查中檢察官於經
    被告洪述典同意後囑託高雄市政府警察局為測謊鑑定，被告
    於測謊前已由測謊人員說明測謊目的，並告知其可保持緘默
    、拒絕測謊及測試步驟，與測謊人員討論案情後簽署測謊同
    意具結書，並對其作身心狀況調查，在測謊儀器經檢測功能
    正常後，始進行測試，有高雄市政府警察局99年10月13日高
    市警鑑字第0990059248號測謊鑑定書1 份（偵卷第24-27 頁
    ）所載鑑定程序可參。且測謊鑑定人具美國加州「貝克斯特
    測謊學校」畢業等測謊訓練經歷，有良好之專業訓練，測試
    所使用之儀器運作一切正常，亦有上開測謊鑑定書可佐。參
    酌前揭最高法院判決要旨，上開測謊鑑定書應有證據能力。
  (二)被告爭執證人李雅華於警詢時所為陳述之證據能力。本院審
    酌證人李雅華於警詢中所為之供述，係屬被告以外之人於審
    判外之陳述，為傳聞證據，且證人李雅華經傳喚到庭作證結
    果，所述與上開警詢中之陳述尚無不符，故已無引用其警詢
    時所為陳述之必要。
  (三)按被告以外之人於審判外之陳述，雖不符刑事訴訟法第159
    條之1 至第159 條之4 之規定，而經當事人於審判程序同意
    作為證據，法院審酌該言詞陳述或書面陳述作成時之情況，
    認為適當者，亦得為證據，刑事訴訟法第159 條之5第1項定
    有明文。本件檢察官、被告於本院審判程序時，就本判決所
    引用其餘審判外之言詞或書面陳述，均明示同意有證據能力
    ，本院審酌該具有傳聞證據性質之證據，其取得過程並無瑕
    疵，與待證事實具有關聯性，證明力非明顯過低，以之作為
    證據係屬適當，認俱得為證據。
  (四)卷附照片14張，乃均以科學、機械之方式對於當時之情況所
    為忠實且正確之紀錄，性質上並非供述證據，故無傳聞法則
    之適用，又查無不得為證據之狀況，自具有證據能力。
二、認定犯罪事實所憑證據及理由：
    訊據被告洪述典坦承其於案發當晚曾到李雅華住處門外之事
    實，惟否認有何放火燒燬現供人使用住宅之犯行，辯稱：案
    發晚當伊去李雅華住處只是要找女友劉美芳，但伊從門外沒
    有聽到劉美芳的聲音就離開了，伊發簡訊給劉美芳稱要放火
    是氣話、翌日對李雅華說不好意思只是表達關切云云。經查
    ：
  (一)99年5 月29日凌晨0 時許，李雅華位於高雄市○○區○○路
    72號10樓之2 之公寓住處門口外，遭人潑灑汽油流入該住處
    室內並點火引燃，導致該處起火延燒，幸為李雅華在室內及
    時發現撲滅火勢，除僅有門口附近牆面燻黑、鞋子等燒燬外
    ，尚未延燒至上開建築物主體結構等節，業經證人李雅華於
    偵、審中證述明確（偵卷第10-11 頁、本院卷第14-18 頁）
    ，復有現場照片14張在卷可參（警卷第5-6 頁），且為被告
    所不否認。是此部分之事實，應堪認定。
  (二)被告雖辯稱其前往李雅華住處尋找劉美芳未果即行離去、不
    知道該處為何隨後起火云云。惟證人李雅華於偵訊時指證：
    99年5 月27日晚上9 點多被告到我的住處，在樓下遇到他要
    我交出他女友劉美芳，不然就縱火，雖然劉美芳曾寄住我家
    ，但我現在不知道劉美芳何在，被告說給我3 天時間，99年
    5 月29日凌晨我在家裡客廳聞到很濃汽油味，聽到外面有男
    人講電話，過幾秒鐘突然轟一聲，火就從門縫燒上來，因我
    被恐嚇已準備2 桶水放門口，我先撲滅門內火勢，再打開門
    看到走道都是黑煙，大樓沒有監視器、晚上沒有管理員且樓
    下大門會鎖上，但被告曾拿走劉美芳的皮包，裡面有樓下大
    門鑰匙他可以進出，我與其他住戶都沒有看到何人縱火，但
    懷疑是被告所為等語（偵卷第10-11 頁）；於審理時證稱：
    我與被告因劉美芳介紹認識，火災案發前見過2 次面，第2
    次見面是案發前3 天，被告說要找劉美芳，我說我不知道，
    他說3 天時間給我，3 天後住處就起火了，當晚我還沒睡，
    聞到很濃汽油味道，覺得奇怪要去要開門，轟一聲就著火，
    起火前我聽到門外有人講電話，因為大樓裡面不大、晚上很
    安靜，有什麼聲音會聽到，只知道是男性的聲音，我不確定
    是誰放火，但我住10幾年、生活也單純，不知為何碰上這樣
    的事，製作警詢筆錄時想到被告說若找不到劉美芳叫我小心
    ，才會懷疑被告，至於偵訊時我有無說被告揚言縱火，事隔
    1 年，被告的用詞我也忘記，他講話口氣平和帶有暗示性語
    氣，我準備2 桶水放門邊就是怕出事還去拜拜，火災隔日被
    告再來找我還是要我找到劉美芳等語（本院卷第14-18 頁）
    。雖證人李雅華未親眼目睹被告潑灑汽油或點火引燃，然由
    上開證述內容可知，被告於案發前曾對證人李雅華表示若找
    不到劉美芳將對其不利之意，案發後亦要求證人李雅華找到
    劉美芳，以及火災發生前不久聽到住處門外有男性講電話聲
    音後隨即起火燃燒等過程甚明。
  (三)參以，被告所持用行動電話門號0000000000於99年5 月28日
    、29日案發前後通聯紀錄與基地臺位置略以：
    「1.99年5 月28日23時56分50秒發話予室內電話000000000
        、通話秒數35秒、基地臺位置在高雄市前金區○○○路
        136 號12樓屋頂及電梯間；
      2.99年5 月29日0 時7 分41秒發送簡訊、基地臺位置在高
        雄市○○區○○路80號11樓屋頂」，有上揭行動電話門
    號之雙向通聯紀錄附卷可佐（警卷第19頁、第21頁）；復對
    照卷附高雄市地圖網頁列印資料（偵卷第14-16 頁、本院卷
    第25-26 頁），可見案發前後被告持用門號之基地臺位置距
    離證人李雅華住處甚為接近。而被告於警、偵訊及審理時均
    自承：伊於案發當日晚間接近0 時許前往李雅華住處，她住
    處門外很小，只有1 條走道，有2 、3 戶住戶，樓梯和電梯
    等語（警卷第2 頁、偵卷第18頁、本院卷第20頁）。足認證
    人李雅華證稱火災發生前聽見室外男性講電話聲音，應係被
    告於99年5 月28日23時56分50秒之通話情形無訛。且證人李
    雅華公寓住處門外空間尚非寬敞或外人得任意出入，則證人
    李雅華在室內聽見門外被告講電話聲音後，該處門口旋起火
    燃燒，除被告在場外，豈有他人能迅速進入公寓躲藏及在該
    處門口潑灑汽油點火引燃？又被告於偵查中，經高雄地檢署
    檢察官囑託高雄市政府警察局進行測謊結果：受測者洪述典
    於鑑定過程中，身體外觀反應正常，意識清醒，言語對談中
    能說明相關案情及疑點，未有答非所問或語無倫次情形，其
    稱鑑定過程中身體及精神狀況尚可，並記明於Polygraph 儀
    器測試具結書；受測者洪述典對於「一、有關本案，你有沒
    有在李雅華住處門口潑汽油? （回答：沒有）二、有關本案
    ，你有沒有在李雅華住處門口點火? （回答：沒有）」，其
    回答經鑑定人員羅時強，以模擬中性卡片數字刺激測驗、區
    域比對法等鑑定方法，對被告之測謊反應圖譜進行綜合分析
    、比對研判後，認均呈不實反應等情，有該局99年10月13日
    高市警鑑字第0990059248號測謊鑑定書1 份附卷可按（偵卷
    第24-27 頁）。堪認被告稱其沒有在李雅華住處潑灑汽油、
    點火引燃乙節，與事實不符。從而，證人李雅華證稱聽見門
    外男性講電話聲音，經核與上揭被告持用門號通聯情形相符
    ，再勾稽被告持用門號基地臺位置、被告未通過測謊鑑定等
    情以觀，已足認定上揭時、地，潑灑汽油並點火引燃之人確
    為被告無疑。況被告亦供承：我有傳簡訊給劉美芳說要放火
    ，還對李雅華說要去放火，但是氣話，我口氣比較兇一點，
    講說會怎麼樣，重點是要找劉美芳等語（本院卷第18頁），
    益徵被告之動機乃出於尋覓女友劉美芳無著、認李雅華隱匿
    劉美芳之行蹤而心生不滿，故著手本件放火燒燬現供人使用
    住宅犯行至明。另被告辯稱其事後對證人李雅華說不好意思
    只是關切云云，然被告若非對其放火犯行表達歉意，其有何
    不好意思之必要？被告前開所辯，均與事實、常情有悖，委
    無可採。
  (四)綜上，本件事證明確，被告上開犯行足堪認定，應依法論科
    。
三、論罪科刑：
    按刑法第173 條第1 項放火燒燬現供人使用住宅罪，所稱燒
    燬係指燃燒毀損之義，亦即標的物已因燃燒結果喪失其效用
    而言，必須房屋構成之重要部分已燒燬，如僅房屋內之家具
    、物件燒燬，房屋本身尚未達喪失其效用之程度，即不能依
    該條項之既遂罪論處。行為人如有放火燒燬現供人使用住宅
    之犯罪故意，而已著手放火行為之實行，即應構成犯罪，即
    令放火結果上述物體未因燒燬而喪失其效用，僅屬犯罪為既
    遂或未遂之問題（最高法院69年度臺上字第1976號、79年度
    臺上字第2656號、第2747號、87年度臺上字第1719號判決意
    旨參照）。查李雅華位於高雄市○○區○○路72號10樓之2
    之公寓住處為現有人所在之建築物，業如前述。本件被告基
    於放火燒燬前開現有人所在建築物之故意，而為放火行為，
    惟經李雅華及時將火勢撲滅，火勢僅造成住處門口附近牆面
    燻黑、鞋子等燒燬，而未延燒至該棟建築物之主要部分，該
    棟建築物之效用既未喪失，則本案顯未生燒燬建築物之結果
    。是核被告所為，係犯刑法第173 條第1 項、第3 項之放火
    燒燬現有人所在之建築物未遂罪。第按刑法第173 條第1 項
    放火燒燬現供人使用之住宅罪，其直接被害法益為一般社會
    之公共安全，雖同時侵害私人之財產法益，仍以保護社會公
    共安全法益為重。且放火行為原含有毀損性質，放火燒燬現
    供人使用之住宅罪，自係指供人居住房屋之整體，應包括牆
    垣及該住宅內所有設備、家具、日常生活上之一切用品及周
    圍附近物品。一個放火行為，若同時燒燬住宅與該住宅內外
    其他物品，均不另成立刑法第175 條第1 項放火燒燬住宅以
    外他人所有物罪或刑法第354 條毀損罪。被告潑灑汽油點火
    引燃，燒燬上開現供人使用之住宅未遂，雖同時造成住宅牆
    面燻黑、鞋子等燒燬，仍不另成立其他罪名。又被告有事實
    欄所載前科紀錄，甫於96年5 月31日易科罰金執行完畢，有
    臺灣高等法院被告前案紀錄表各1 份在卷可查，其受有期徒
    刑執行完畢後，5 年以內故意再犯本件有期徒刑以上之罪，
    為累犯，應依刑法第47條第1 項規定加重其刑。被告已著手
    於犯罪行為之實行而不遂，為未遂犯，應依刑法第25條第2
    項之規定，減輕其刑，並與上開加重原因，依刑法第71條第
    1 項規定，先加後減其刑。爰審酌被告僅因懷疑李雅華故意
    隱匿其女友劉美芳之行蹤而心生不滿，不思以和平、理性之
    方式處理，竟罔顧公眾之安全，在深夜時段潑灑汽油縱火燒
    燬現有人所在之建築物，其犯罪動機、目的均殊非可取，幸
    為李雅華及時發現撲滅火勢，而未致生燒燬住宅建築物之結
    果，但已引起李雅華與其他公寓住戶之不安，嚴重影響多數
    人生命、身體、財產之安全，損害程度非輕，且犯後猶飾詞
    否認、毫無悔意，迄未能與被害人達成和解或彌補損害，態
    度欠佳，暨參酌被告教育程度為高職肄業、經濟狀況小康（
    見警詢筆錄受詢問人欄），以及其放火手段等一切情狀，量
    處如主文所示之刑。
據上論斷，應依刑事訴訟法第299 條第1 項前段，刑法第173 條
第1 項、第3 項、第25條第2 項、第47條第1 項，判決如主文。
本案經檢察官賴寶合到庭執行職務。
中    華    民    國    100   年    3     月    3     日
                  刑事第十二庭    審判長法  官  黃建榮
                                        法  官  林勳煜
                                        法  官  王品惠
以上正本證明與原本無異。
如不服本判決應於收受本判決後10日內向本院提出上訴書狀，並
應敘述具體理由，如未敘述上訴理由者，應於上訴期間屆滿後20
日內補提理由書狀於本院（均須按他造當事人之人數附繕本）「
切勿逕送上級法院」。
中    華    民    國    100   年    3     月    3     日
                                        書記官  李文廣
附錄本判決論罪科刑法條全文：
中華民國刑法第173條
放火燒燬現供人使用之住宅或現有人所在之建築物、礦坑、火車
、電車或其他供水、陸、空公眾運輸之舟、車、航空機者，處無
期徒刑或7 年以上有期徒刑。
失火燒燬前項之物者，處1 年以下有期徒刑、拘役或5 百元以下
罰金。第1 項之未遂犯罰之。
預備犯第1 項之罪者，處1 年以下有期徒刑、拘役或3 百元以下
罰金。